# 企业改制，资产负债表和利润表年初数和上年数如何填列

提问人：zhb200523 时间：2010-01-30 00:26:23
企业年度中间改制，在基准日已按评估价值作了账务调整，在年末报表时： 1 、对资产负债表是否不填列年初数？如要填，是填改制前的年初数还是填改制时评估基准日的评估价值？ 2 、对利润表的上年数是否也不填列？对本年数是否只反映改制后至年末这一段时间的损益情况？ 3 、对上述如何处理，是否有具体的文件规定？ 谢谢！

回答人：chenyiwei
回复 楼主 zhb200523 的帖子没有具体文件规定。但对于符合调帐条件的改制评估（国有企业按财企[2002]313号文规定改建为公司；或者在非同一控制下企业合并中一次被其他企业收购100%股权的企业），如果按评估值进行账务调整，则应视同新建会计主体，在其改制当期的个别报表中没有改制后企业变更登记日之前的数据，也没有前期比较数据。为了IPO目的，根据证监会要求，可能需要填报前期比较数据，但这属于特殊编制基础而不是法定财务报表的编制基础。

回答人：chenyiwei
回复 板凳 zhb200523 的帖子编制合并报表的主体（合并集团）是以母子公司之间的控制关系为存在前提的。如果母公司并未成立，则无需编制合并报表，更不是仅把子公司的数据作为合并报表的前期比较数。
母公司改制按评估价值调账时，已按子公司的净资产对长期股权投资进行了调整。合并报表从母公司改制实施日（一般以母公司的工商变更登记日为标志）开始编制，但由于子公司本身并未按评估值调帐，所以需要在编制合并报表时，首先冲回母公司个别报表中体现的资产评估增值中对应于对该子公司的长期股权投资的部分，将长期股权投资恢复到调整前的原账面价值，然后以此为基础进行模拟权益法核算和合并报表。在这种情况下，改制实施日的合并资产负债表中所列的子公司各项资产、负债仍按原账面价值列示，同时合并资产负债表所列的改制实施日合并净资产将小于改制后母公司在改制日的单独资产负债表所示的净资产。

回答人：chenyiwei
回复 8 楼 airbit 的帖子基本上可以这样理解。在合并报表层面，由于会计主体不是法律主体，因此受到《公司法》等法律法规层面限制较少，在合并报表层面应当体现同一控制下企业合并的会计处理原则。